臺灣臺中地方法院刑事裁定
111年度聲字第2929號
聲明異議人
即  受刑人  郭俊閔


                    （現在法務部○○○○○○○○○○○執行中）
上列聲明異議人即受刑人因公共危險案件，對於臺灣臺中地方檢
察署檢察官執行之指揮（111年度執字第7231號），聲明異議，
本院裁定如下：
    主  文
聲明異議駁回。
    理  由
一、聲明異議意旨如附件刑事聲明異議狀所載。
二、按受刑人或其法定代理人或配偶，以檢察官執行之指揮為不
    當者，得向諭知該裁判之法院聲明異議，刑事訴訟法第484
    條定有明文。所謂「檢察官執行之指揮不當」，係指就執行
    之指揮違法及執行方法不當等情形而言（最高法院102年度
    台抗字第1041號裁定意旨參照）。次按犯最重本刑為5年以
    下有期徒刑以下之刑之罪，而受6月以下有期徒刑或拘役之
    宣告者，得以新臺幣（下同）1千元、2千元或3千元折算1日
    ，易科罰金。但易科罰金，難收矯正之效或難以維持法秩序
    者，不在此限，刑法第41條第1項定有明文。而有期徒刑或
    拘役得易科罰金之案件，法院所諭知者，僅係如易科罰金之
    折算標準而已，至於是否准予易科罰金，係賦予執行檢察官
    於執行之際，視個案具體情形，依前開法律規定裁量之權能
    ，非謂受刑人受6個月以下有期徒刑或拘役之宣告時，執行
    檢察官即必然應准予易科罰金，且依刑事訴訟法第457條第1
    項前段之規定，有關宣告有期徒刑、拘役得否准許易科罰金
    之執行裁判事項，應由為裁判法院對應之檢察署檢察官指揮
    之。再考量易科罰金制度，其性質屬易刑處分，乃基於特別
    預防刑事政策之立法，冀各罪如因受短期自由刑宣告之受刑
    人，經由易科罰金之處罰促使改過遷善達到復歸社會之刑罰
    目的；至是否有上開法條所稱「難收矯正之效或難以維持法
    秩序」之情形，則係由執行檢察官於具體個案，審酌犯罪特
    性、情狀及受刑人個人因素等事項而為合於立法意旨之裁量
    ，檢察官此項裁量權之行使，倘無違法、不當或逾越法律授
    權等濫用權力之情形，即不得任意指摘其執行指揮有何違法
    、不當，自無對之聲明異議之餘地（最高法院111年度台抗
    字第437號、110年度台抗字第1188號裁定意旨參照）。
三、經查：　　
  ㈠聲明異議人即受刑人郭俊閔（下稱異議人）前於民國107年間
    犯酒後駕車之公共危險案件，經臺灣臺中地方檢察署（下稱
    臺中地檢署）檢察官以107年度速偵字第1672號為緩起訴處
    分確定；復於110年間犯酒後駕車之公共危險案件，經本院
    以110年度中交簡字第1275號判處有期徒刑3月確定，於110
    年9月1日易科罰金執行完畢；再於111年3月間犯酒後駕車之
    公共危險案件，經本院以111年度中交簡字第834號判處有期
    徒刑4月確定下稱本案）等情，有上開緩起訴處分書、刑事
    簡易判決書及臺灣高等法院被告前案紀錄表在卷可稽。
  ㈡本案經移送執行後，臺中地檢署檢察官以111年度執字第7231
    號執行傳票通知異議人到案執行，異議人於111年6月29日到
    案，並具狀提出易科罰金之聲請，檢察官審酌後，認為「本
    案共3犯酒駕，前2次予以緩起訴或易科罰金，復犯本案酒測
    值達每公升0.33毫克，且構成累犯，足見易科罰金已難收矯
    正之效，擬發監執行」，而否准異議人易科罰金之聲請，並
    經主任檢察官、襄閱主任檢察官核章在案；而書記官於同日
    詢問異議人給予陳述意見之機會，異議人表示「沒有」等語
    ，繼之告知若對此不准易科罰金之命令不服，可依刑事訴訟
    法第484條之規定向諭知該裁判之法院聲明異議，異議人表
    示「知道」等語，旋由檢察官於當日核發111年執度字第723
    1號執行指揮書，指揮異議人入監執行本案所處有期徒刑4月
    等情，此經本院調取臺中地檢署111年度執字第7231號卷宗
    核閱無訛。由上足認臺中地檢署檢察官於核發上開執行指揮
    書為本件指揮執行前，已給予異議人為充分陳述意見之機會
    ，執行檢察官經審酌異議人所犯犯罪類型、再犯之高度危險
    性及對公益之危害性等因素，依職權裁量後，認不應准許異
    議人易科罰金，已具體說明否准易科罰金之理由，其對具體
    個案所為判斷，並無逾越法律授權或專斷而違反比例原則等
    濫用權力之情事，法院自應予以尊重。
  ㈢再刑法第41條第1項規定於94年2月2日修正後，業將原條文「
    因身體、教育、職業、家庭之關係或其他正當事由，執行顯
    有困難者」之要件刪除，修正理由略以：易科罰金制度旨在
    救濟短期自由刑之流弊，性質屬易刑處分，故在裁判宣告之
    條件上，不宜過於嚴苛，現行規定除「犯最重本刑為5年以
    下有期徒刑以下之刑之罪」、「而受6個月以下有期徒刑或
    拘役之宣告」外，尚須具有「因身體、教育、職業或家庭之
    關係或其他正當事由，執行顯有困難」之情形，似嫌過苛，
    爰刪除「因身體、教育、職業或家庭之關係或其他正當事由
    ，執行顯有困難」之限制，至於個別受刑人如有不宜易科罰
    金之情形，在刑事執行程序中，檢察官得依現行條文第1項
    但書之規定，審酌受刑人是否具有「確因不執行所宣告之刑
    ，難收矯正之效，或難以維持法秩序」等事由，而為准許或
    駁回受刑人易科罰金之聲請，更符合易科罰金制度之意旨；
    因此，原條文中「因身體、教育、職業、家庭之關係或其他
    正當事由，執行顯有困難者」之要件既已刪除，就不再是檢
    察官審酌准否易科罰金的必要條件，是異議人所陳其家庭、
    經濟、職業狀況，縱屬真實而值同情，仍屬其個人事由，與
    是否「難收矯正之效或難以維持法秩序」之審酌無涉。
　㈣綜上所述，本件檢察官於指揮執行時，已具體審酌個案情形
    ，認若不入監執行，確實難收矯正之效或難以維持法秩序，
    而否准異議人易科罰金之請求，所依憑之理由業經說明如前
    ，經核並無不合，異議人之聲明異議為無理由，應予駁回。
四、依刑事訴訟法第486條之規定，裁定如主文。
中　　華　　民　　國　　111 　年　　10　　月　　12　　日
　　              刑事第六庭  法  官  廖慧娟
以上正本證明與原本無異。
如不服本裁定，應於收受送達後5日內向本院提出抗告狀。（應
附繕本）
　　　　　　　　　　　　　　　書記官  資念婷
中　　華　　民　　國　　111 　年　　10　　月　　12　　日